臺灣臺南地方法院臺南簡易庭民事判決
                                  109年度南簡字第1775號
原      告  凱基商業銀行股份有限公司


法定代理人  魏寶生  


被      告  陳昌展  

            陳**    

            陳**    

上列當事人間撤銷遺產分割登記等事件，本院判決如下：
      主  文
原告之訴駁回。
訴訟費用由原告負擔。
      理  由
一、原告起訴主張：被告陳昌展積欠原告本金新臺幣（下同）13
    9,051 元及利息等債務未清償，經原告調查其財產資料，發
    現如附表所示之不動產（下稱系爭不動產），原係訴外人陳
    有村所有，後由被告陳**及陳**分割繼承取得。然陳昌展為
    陳有村之繼承人之一，且其未向法院聲明拋棄繼承，應共同
    繼承系爭不動產，而為公同共有。惟其不為繼承登記，反將
    系爭不動產以分割繼承原因移轉登記予陳**及陳**，應為無
    償之處分行為，因此致原告之債權不能受償，自有害於原告
    。故原告依民法244 條第1 項及第4 項之規定，起訴請求撤
    銷陳昌展與陳**及陳**就陳有村之遺產所為之分割協議，及
    於民國(下同)106年11月25日之分割繼承登記，並請求陳**
    及陳**應將附表之不動產，於106 年11月25日之分割繼承登
    記予以塗銷等語。
二、按原告之訴，依其所訴之事實，在法律上顯無理由者，法院
    得不經言詞辯論，逕以判決駁回之，民事訴訟法第249 條第
    2 項定有明文。次按債權人依民法第244 條行使其撤銷權，
    如僅請求撤銷債務人之行為，則應以行為當事人為被告，即
    其行為為單獨行為時，應以債務人為被告，其行為為雙方行
    為時，應以債務人及其相對人為被告，故其行為當事人有數
    人時，必須一同被訴，否則應認其當事人之適格有欠缺，最
    高法院28年上字第978 號民事判例、最高法院91年度台上字
    第1725號民事判決意旨揭示甚明。而當事人之適格為權利保
    護要件之一，如有當事人不適格之情事，即欠缺權利保護要
    件，法院即不得對之為實體之裁判。又關於當事人適格與否
    ，為法院應依職權調查之事項，無論訴訟進行至如何之程度
    ，應依職權隨時調查之；當事人提起民事訴訟，其當事人適
    格有欠缺者，毋庸命其補正（參司法院院字第2351號解釋及
    最高法院27年上字第2026號判例意旨）。
三、經查： 
  ㈠陳有村為陳昌展之父，其於106 年11月25日死亡，遺產除有
    原告起訴狀附表所載之不動產外，尚有郵局存款及機車等財
    產；且其之繼承人除陳昌展外，尚有配偶及其他子女共計九
    名繼承人等情，業經本院依職權向地政機關調取陳有村之遺
    產分割繼承登記申請書、繼承系統表、遺產分割協議書及財
    政部南區國稅局遺產稅免稅證明書等影本（見本院南簡卷第
    29-38頁），可資認定。是依前揭說明，陳有村之全部遺產
    （含附表之不動產），既係由其之繼承人共同繼承，而為公
    同共有，則全體繼承人依遺產分割協議，合意由其中二人分
    配取得如附表之不動產，則陳昌展放棄其權利之行為，縱有
    損害於原告之債權，惟該遺產分割協議既係由全體繼承人九
    人所合意作成，如欲撤銷該分割協議行為，亦須以該九人為
    共同被告，當事人始為適格。
  ㈡然原告僅以陳昌展及陳**及陳**為被告，而提起本件撤銷遺
    產分割訴訟，當事人顯然不適格，應堪認定。又本院前已於
    109年11月26日函命原告應於文到20日內，補正提出陳有村
    之繼承系統表及全體繼承人戶籍謄本，如尚有未載之其他繼
    承人，併查明是否追加為被告等事項，並經原告人員於同年
    月30日簽收該函（見本院南司簡調卷第51、53頁）。原告迄
    今仍未追加其他繼承人為共同被告，自欠缺權利保護要件。
　　此外，陳有村之遺產除附表之不動產外，既尚有其他財產，
    則原告僅對部分財產訴請撤銷遺產分割協議，亦難認合法，
    併予敘明。
四、從而，本件原告之主張縱為真實，但其僅以部分繼承人為被
    告提起本訴，當事人顯然不適格，因而欠缺權利保護要件。
　　又原告僅對部分財產訴請撤銷遺產分割協議，亦難認合法。
　　是依其所訴之內容，於法律上顯無理由，爰不經言詞辯論，
    逕以判決駁回之。
五、依民事訴訟法第249 條第2 項、第78條，判決如主文。
中　　華　　民　　國　　109 　年　　12　　月　　22　　日
          　　    臺南簡易庭  法　官　陳淑卿
以上正本係照原本作成。
如不服本判決，應於判決送達後20日內，向本院提出上訴狀並表
明上訴理由，如於本判決宣示後送達前提起上訴者，應於判決送
達後20日內補提上訴理由書（須附繕本）。
如委任律師提起上訴者，應一併繳納上訴審裁判費。
中　　華　　民　　國　　109 　年　　12　　月　　22　　日
                              書記官  謝璧卉